【裁判字號】    90,自,237
【裁判日期】    920731
【裁判案由】    業務過失致死
【裁判全文】
臺灣士林地方法院刑事判決                            九十年度自字第二三七號
    自  訴  人  丙○○
    代  理  人  乙○○
                金學坪律師
                蔡明和律師
    被      告  甲○○
    選任辯護人  林亦書律師
右列被告因業務過失致死案件，經自訴人追加自訴，本院判決如左：
    主  文
甲○○無罪。
    理  由
一、自訴意旨如追加自訴狀所載（如附件）。
二、按犯罪事實應依證據認定之，無證據不得推定其犯罪事實；不能證明被告犯罪者
    ，應諭知無罪之判決，刑事訴訟法第一百五十四條、第三百零一條第一項分別定
    有明文。又犯罪事實之證明，必須達於一般人均可得確信其為真實之程度，而無
    合理之懷疑存在時，始得為被告有罪之認定。如果犯罪事實之證明，尚未達到此
    一程度，仍有合理之懷疑存在時，即不能為被告有罪之認定。
三、訊據被告甲○○堅決否認有任何業務過失致死犯行，辯稱：病患許劉妲因其家屬
    即自訴人始終猶豫，致迄未安裝心律調節器，且因病患於加護病房期間已恢復至
    入院前之狀況，被告基於專業之判斷，始轉入普通病房為一般之照護，原無必要
    為病患加裝具警報器之心電圖監視器，難認有何醫療上之疏失；且病患許劉妲之
    死亡與裝設具警報器之心電圖監視器與否，尚無相當之因果關係等語。
四、按刑法第二百七十六條第二項之業務過失致死罪，係以從事業務之人，因業務上
    之過失致人於死為成立要件。如果行為人之行為與被害人死亡結果間，不具有因
    果關係，或是行為人之行為並未違反注意義務而非過失行為，即不成立該罪。自
    訴人認被告甲○○涉有業務過失致死犯行，係以被告明知被害人許劉妲患有重度
    心律不整之疾病，竟未於被害人由加護病房轉入普通病房之時加裝具警報器之心
    電圖監視器，致被害人於九十年八月十日凌晨心跳停止無人知悉為據。故被告是
    否成立業務過失致死罪，重點在於其就被害人裝設未具警報器之心電圖監視器之
    醫療處置，是否為造成被害人死亡之原因；再者，被告之上開醫療行為是否違反
    醫療上之注意義務。經查：
（一）被告為台北市立忠孝醫院（以下簡稱忠孝醫院）之外科部部長，且為被害人之
      主治醫師，業據被告坦白承認，核與自訴人之指訴相符。而被害人，女性，九
      十歲，體重三十公斤，自民國八十七年十一月十三日起至台北市立忠孝醫院急
      診內科住院，經診治為充血性心衰竭合併病竇症候群（以陣發性心房顫動及心
      搏過慢表現）。此後即在該院內科門診服用抗心律不整藥物。然該心律不整並
      未能良好控制，八十八年至八十九年間有五次因陣發性心房顫動合併心搏過速
      （一四○～一五○次／分）至急診求診。八十九年三月三日該次並住院治療。
      於該次治療期間因發生左大腿骨折而接受骨科手術。八十九年十二月二十四日
      因心搏過慢（三二次／分）而再度住院曾接受臨時心臟節律器的治療。出院後
      則繼續服用該心律不整之藥物。九十年七月三十日因左大腿復發骨折而住院，
      於同年八月一日接受人工關節置換手術，術後病程大致平穩。惟心搏較為偏慢
      為五○～六○次／分。心臟內科醫師建議病人接受人工心律調節器植入手術，
      以治療該心律問題。被害人於同年八月八日在經過七天外科加護病房的照顧後
      ，由於病情穩定而轉至普通病房繼續接受後續治療。在普通病房中並有心電圖
      監視器監視，八月八日至八月十日間心跳約五六～八○次／分，並無特別慢的
      紀錄，於八月十日凌晨一時三十分時心跳速度為七○～八○次／分，而於凌晨
      二時二十分被發現心跳停止，經二小時急救無效，宣布死亡等情。亦經行政院
      衛生署醫事審議委員會參酌被害人病歷，敘述於鑑定書之案情概要欄內，有該
      委員會第0000000號鑑定書附卷可稽。
（二）查依被害人之病史所示，被害人自八十七年十一月十三日起，即因充血性心衰
      竭合併病竇症候群、心律不整、心搏過緩等心臟疾病至忠孝醫院住院、急診。
      心臟內科醫師並於九十年八月一日接受人工關節置換手術後，建議病人接受人
      工心律調節器植入手術，以治療該心律問題。被害人如裝設具有警報功能之心
      電圖監視器，或可通知醫護人員被害人心律異常，及早給予急救，惟並不能治
      療心律不整之問題。參以被告為九十一歲之高齡，且具有心臟宿疾，及早給予
      急救，是否得避免死亡結果之發生，即有合理之懷疑存在。衛生署醫事審議委
      員會之鑑定意見亦認為：「病患於二時二十分被發現心電圖監視器上心跳為零
      ，顯示該時已有〝心跳停止〞。可能造成〝心跳停止〞的原因，涵蓋各類心、
      肺疾病、電解質異常、代謝異常等，甚至非疾病造成之自然死亡時（如器官老
      化，造成功能喪失），也是會有〝心跳停止〞。故具有警報功能之監視器，只
      能及早告訴醫護人員心律異常，及早給予急救，但不能改變造成心跳停止之疾
      病的病程，因此未裝具警報功能之監視器與病患之死亡，並無因果關係」，有
      鑑定書附卷可參。因此，在不能排除「及早予以急救仍不能改變造成心跳停止
      之疾病的病程」可能之情況下，被告就被害人裝設未具警報器之心電圖監視器
      之醫療處置，尚難認定為造成被害人死亡之原因。
（三）被告為被害人裝設未具警報器之心電圖監視器之處置，是否有違反醫療上之注
      意義務一節，經行政院衛生署醫事審議委員會鑑定，鑑定意見認為：「該病患
      裝設未具警報器之心電圖監視器之處置，並未違反醫療上之注意義務，理由如
      下：心電圖監視器之使用，對於在普通病房之病患照護，並非必備之儀器。因
      此，該病患自轉入普通病房後即接受心電圖監視，表示醫護人員已盡到注意之
      義務。具警示功能的監視器並非每個病房均有，一般多在心臟專科病房或加護
      病房才會有。若該病患所住之病房無該項設備，則醫護人會盡力給予並會最佳
      之監視。病患經過七日的加護病房照顧，病程穩定，無特殊之心律問題出現，
      故七日後轉至普通病房也屬合理之處置」。因此，被告為被害人裝設未具警報
      器之心電圖監視器之處置，並無違反醫療上之注意義務。
五、綜上所述，關於被告行為是否為被害人死亡之原因，仍有合理之懷疑存在；且其
    行為亦未違反醫療上之注意義務。此外，自訴人復未提出其他積極證據足資證明
    被告有何業務過失致死犯行。揆諸前揭說明，既不能證明被告犯罪，即應為無罪
    之諭知。
六、依刑事訴訟法第三百四十三條、第三百零一條第一項，判決如主文。
中      華      民      國      九十二      年    七    月    三十一    日
                                        臺灣士林地方法院刑事第一庭
                                            法  官  劉  秉  鑫
右正本證明與原本無異。
如不服本判決，應於判決送達後十日內，向本院提出上訴狀。
                                            書記官  曾  恆  壽
中      華      民      國      九十二      年    八    月      五      日


司法院資訊處製作；財團法人民間司法改革基金會備份。
